臺灣高等法院刑事判決　　　　　　　　95年度上訴字第3745號
上　訴　人　台灣桃園地方法院檢察署檢察官
被　　　告　乙○○
指定辯護人　義務辯護人劉鈞男律師
上列上訴人因被告偽造有價證券等案件，不服臺灣桃園地方法院
95年度訴字第23號，中華民國95年8月24日第一審判決（起訴案
號：臺灣桃園地方法院檢察署93年度偵字第19433號），提起上
訴，本院判決如下：
    主  文
上訴駁回。
    理  由
一、公訴意旨略以：(一)被告乙○○係設於桃園縣桃園市○○路
    1247 號6樓之1 之「金英營造工程股份有限公司」（下稱金
    英公司）負責人，明知甲○○未實際投資入股金英公司，亦
    未同意提供名義擔任股東、董事等職務，且金英公司實際並
    未召開任何股東或董事會議，詎其為該公司設立登記，而基
    於偽造文書之概括犯意，先於民國88年6 月間之某日，在某
    不詳地點，未經甲○○之同意或授權，偽刻甲○○之印章，
    並以該印章蓋用於金英公司之公司章程及設立登記申請書。
    乙○○並將載有甲○○係金英公司股東及董事等不實事項之
    發起人會議紀錄、董事會議紀錄，及股東、董監事名冊，於
    88 年6月23日，委由不知情之會計師，持向當時之主管機關
    臺灣省政府建設廳行使，使該管公務員將該等不實事項登載
    於公司執照及公司登記事項卡，足以生損害於主管機關對公
    司管理之正確性，及甲○○本人。(二)乙○○復於89年12月間
    之某日，欲向台新國際商業銀行股份有限公司三重分行（下
    稱台新銀行）貸款新臺幣（下同）79萬元，竟基於偽造文書
    之概括犯意，未經甲○○同意，即在桃園縣某處，再次擅自
    偽刻「甲○○」之印章。嗣於89年12月26日，乙○○為免台
    新銀行之對保人員發現，其並未經甲○○之授權，竟與一姓
    名年籍均不詳之成年男子，基於意圖供行使之用，偽造有價
    證券之犯意聯絡，由該名男子偽稱其係「甲○○」本人，而
    未經甲○○授權或同意，擅自在憑票支付台新銀行、票面金
    額79萬元、到期日為90年5 月1 日、發票日為89年12月26日
    之本票上發票人欄項下，偽簽「甲○○」之署名，並蓋印上
    揭偽刻之「甲○○」印章於其上，以偽造本票1 紙，進而持
    該本票向台新銀行借款77萬元。嗣經台新銀行於90年8 月10
    日持該本票對甲○○強制執行時，始發現上情。因認被告乙
    ○○就前述(一)部分，係犯刑法第216 條、第210 條、第214
    條之罪嫌。就前述(二)部分，係犯刑法第201 條第1 項、第2
    項、第217 條第1 項、第2 項之罪嫌云云。
二、按「被告未經審判證明有罪確定前，推定其為無罪。犯罪事
    實應依證據認定之，無證據不得認定犯罪事實。」刑事訴訟
    法第154條第1項、第2項定有明文。又認定犯罪事實之證據
    係指足以認定被告確有犯罪行為之積極證據而言，該項證據
    自須適合於被告犯罪事實之認定，始得採為斷罪資料，苟積
    極證據不足為不利於被告事實之認定時，即應為有利於被告
    之認定，更不必有何有利之證據（參照最高法院29年上字第
    3105號、30年上字第816號判例意旨）；且按刑事訴訟上證
    明之資料，無論其為直接或間接證據，均須達於通常一般之
    人均不致有所懷疑，而得確信其為真實之程度，始得據為有
    罪之認定，若其關於被告是否犯罪之證明未能達此程度，而
    有合理懷疑之存在，致使無從形成有罪之確信，根據「罪證
    有疑，利於被告」之證據法則，即不得遽為不利被告之認定
    （參照最高法院76年度臺上字第4986號判例意旨）。本件公
    訴人認被告乙○○涉犯上開罪嫌，係以證人甲○○、游祥棵
    、黃名蘭之證述及卷附金英公司之發起人會議紀錄、董事會
    議紀錄、股東、董監事名冊及登記事項卡等影本、台新銀行
    本票影本1紙等為主要論據。訊據被告乙○○否認有公訴人
    所指上開犯行，辯稱：伊只是金英公司登記之負責人，實際
    上金英公司是徐元順在負責，當時設立登記是徐元順辦理的
    ，甲○○是徐元順找的股東；向台新銀行貸款辦理對保時，
    只有徐元順及證人黃名蘭在場，伊簽署本票後即先行離開，
    伊無偽造有價證券等語。經查：
  (一)就公訴意旨(一)部分：
  1.金英公司係88年6 月23日經核准設立登記，並以被告乙○○
    為董事長，游祥棵、甲○○為董事，徐元順為監察人，登記
    股東共有乙○○、游祥棵、甲○○、徐元順、陳冠如、廖仲
    偉、廖益宏等7 人，而申請設立登記時檢附該公司設立登記
    申請書、章程、股東名冊、董監名冊、發起人會議紀錄、董
    事會議紀錄等文件，有上開文件及金英公司設立登記事項卡
    各1份在卷足憑。
  2.查金英公司實際之經營者係徐元順，而被告乙○○僅係登記
    負責人，除經被告乙○○於檢察官訊問、原審審理、及本院
    審理時供明外，並經證人徐元順於檢察官訊問暨原審審理時
    （見偵查卷第51頁、原審卷第50、53頁）、以及證人游祥棵
    於檢察官訊問時（見偵查卷第63頁）證述明確，復為告訴人
    甲○○所不否認，此部分之事實自可認定。
  3.關於本件籌組金英公司而邀集股東之過程，被告乙○○供稱
    ：當時徐元順給伊的訊息要7個人，所以伊找了哥哥廖益宏
    、嫂嫂陳冠如、弟弟廖仲偉，其他人游祥棵、甲○○是徐元
    順找的等語（見原審卷第58頁）；證人徐元順於檢察官訊問
    時證稱：當初設立公司時甲○○知情，也有加入股東等語（
    見偵查卷第51頁），復於原審審理時證稱：甲○○有答應擔
    任公司的股東等語（見原審卷第49頁）；證人甲○○於原審
    審理時證稱：伊口頭上有答應過徐元順要入股，就是成立金
    英公司，當初是徐元順找伊去的等語（見原審卷第54、56頁
    ）；證人游祥棵於檢察官訊問時證稱：徐元順有找乙○○、
    甲○○要成立金英公司，伊出名讓其成立公司等語（見偵查
    卷第62、63頁），是被告乙○○上開供述，核與證人徐元順
    、甲○○、游祥棵證述情節相符，應堪採信。
  4.有關徐元順曾否徵詢告訴人甲○○關於加入金英公司為股東
    乙節，證人即告訴人甲○○於原審審理時證稱：「（你是否
    有入股金英公司？）徐元順之前有問過我要不要入股，我口
    頭上有答應過。」、「（當時你口頭承諾的內容為何？）說
    要成立公司，就是金英營造，當時該公司已經存在，只是沒
    有登記，徐元順說大家一起上班，就一起籌組公司，我說可
    以。」等語（見原審卷第54頁），其於本院審理時亦證稱：
    921大地震以後，在南投擔任監工時，徐元順表示大家好朋
    友成立一個公司來做，伊當時有答應等語（見本院卷第60至
    61頁背面），亦承認確曾同意加入為金英公司股東一事。至
    於其所證述同意加入金英公司之時間點為88年9月，在金英
    公司核准設立（88年6月23日）之後。然既曰「大家好朋友
    成立一個公司，股東大家來作」（見本院卷第61頁背面），
    即表明當時尚未成立公司。甲○○於原審所稱：伊口頭承諾
    要成立金英公司，當時公司已經存在，只是沒有登記云云，
    又表明承諾時金英公司並未登記。綜上，可認甲○○承諾加
    入金英公司為股東時，金英公司尚未設立登記。甲○○於本
    院所述於921大地震後，渠同意加入公司一節，其時間點顯
    與事實不符。證人徐元順於檢察官訊問時亦證稱：「當初設
    立公司時甲○○知情，也有加入股東。」等語（見偵查卷第
    51頁），於原審審理時證稱：「當時他（指甲○○）有答應
    ，同意內容就是擔任公司股東。」、「他（指甲○○）有同
    意股東。」等語（見原審卷第49頁），則依證人徐元順、證
    人即告訴人甲○○上開證述，證人徐元順確實曾徵詢告訴人
    甲○○是否要加入金英公司為股東，並經告訴人甲○○口頭
    同意。雖證人即告訴人甲○○證稱：「到了89年9月份之後
    ，我去大陸之後，我就沒有跟徐元順聯繫了，我也忘記了這
    件事情（指加入金英公司股東）。」等語（見原審卷第54頁
    ），惟金英公司係於88年6月23日即經核准設立登記，係於
    告訴人甲○○所述前往大陸之前，告訴人於本院審理時，亦
    證實此事（見本院卷第60頁背面），是縱徐元順未進一步與
    告訴人甲○○聯繫，亦難否定告訴人甲○○確曾允諾為金英
    公司股東之事實。
  5.如前所述，告訴人甲○○對於徐元順要以其名義為股東成立
    公司之事顯已知悉，並口頭同意，按諸告訴人甲○○既已同
    意加入金英公司為股東，則有關公司設立登記之相關文書，
    必須使用告訴人甲○○之名義及印章為之，當為告訴人甲○
    ○所明知，並概括授權公司使用，即使未為明示之授權，亦
    難認無默示之允許，方合乎常情。則本件被告或徐元順以告
    訴人甲○○之名義為之，並代刻告訴人甲○○之印章使用，
    即均在概括授權下。按刑法第210條之偽造文書，係以無製
    作權之人冒用他人名義而製作該文書為成立要件之一，如果
    行為人基於他人之授權委託，即不能謂無製作權，自不成立
    該條之罪。是本件告訴人甲○○既已同意為金英公司股東，
    則公訴意旨所列各項文書，應認係告訴人甲○○本於股東身
    分，在公司設立行為之目的範圍內，應有概括授權被告或徐
    元順為之，則被告或徐元順在授權之範圍內，代為刻印製作
    各該文書，縱未經其親自簽名蓋章，亦屬有權為之，尚難論
    以偽造私文書犯行，更遑論有何行使偽造私文書犯行。至證
    人即告訴人甲○○於原審審理時雖證稱：「（你是否有授權
    徐元順或是金英公司其他人刻你的印章，用在金英公司發起
    設立相關資料上？）無。」等語（見原審卷第55頁），惟本
    件告訴人甲○○既已同意為金英公司股東，則公訴意旨所列
    各項文書，應認係告訴人甲○○本於股東身分，在公司設立
    行為之目的範圍內，應有概括授權為之，難認就登記相關文
    件之蓋印行為，仍應再次求得告訴人甲○○親自蓋章或授權
    。
  6.又本件被告乙○○與證人徐元順設立金英公司之時，為符合
    當時公司法規定股份有限公司須有7人以上股東組成，方分
    別由被告乙○○再提供廖益宏、陳冠如、廖仲偉3名股東，
    而徐元順則再提供甲○○、游祥棵2名股東，且證人游祥棵
    於檢察官訊問時，已明確證稱：當時徐元順找伊等出來自己
    做，伊有出名為股東成立公司等語，而告訴人甲○○於原審
    審理時亦證稱徐元順確有詢問其是否願加入股東並經其口頭
    同意等語，是甲○○、游祥棵本係由徐元順負責徵詢其同意
    加入為金英公司股東，則被告乙○○就徐元順當時如何徵詢
    甲○○、游祥棵之過程，本即未必十分清楚，而由被告乙○
    ○於警詢、檢察官訊問及原審審理時仍始終供稱告訴人甲○
    ○有加入為金英公司股東之情觀之，即堪認被告乙○○主觀
    上認徐元順確已取得告訴人甲○○之同意。本件被告乙○○
    雖知悉渠被登記為金英公司負責人，然甲○○、游祥棵是否
    為股東既係由徐元順負責徵詢，且金英公司相關登記事宜並
    由徐元順辦理，況金英公司係於88年6月23日核准設立，而
    被告乙○○遲至88年12月才認識甲○○，此為甲○○所不否
    認（見本院卷第61頁），則縱徐元順與告訴人甲○○是否加
    入為股東乙節有誤會或其他糾紛，本亦非被告乙○○所知。
    故即使被告乙○○誤信徐元順已取得告訴人甲○○同意，亦
    難認被告乙○○主觀有偽造文書之犯意。
  7.再按刑法第214條使公務員登載不實事項於公文書罪，須一
    經他人之聲明或申報，公務員即有登載之義務，並依其所為
    之聲明或申報予以登載，而屬不實事項者，始足構成；若其
    所為之聲明或申報，公務員尚須為實質之審查，以判斷其真
    實與否，始得為一定之記載者，即非本罪所稱之使公務員登
    載不實（最高法院73年臺上字第1710號判例、92年度臺上字
    第6161號判決參照）。又公司法第388條規定：「主管機關
    對於公司登記之申請，認為有違反本法或不合法定程式者，
    應令其改正，非俟改正合法後，不予登記」。準此，本件主
    管機關經濟部承辦公務員對於前揭金英公司申請登記事項，
    應認有實質審查權（最高法院89年度臺非字第46號、91年度
    臺上字第2431號、92年度臺上字第2315號、92年度臺上字第
    6159號、92年度臺上字第6161號等判決意旨參照），是本件
    自不構成使公務員登載不實罪。
  (二)就公訴意旨(二)部分：
  1.面額：79萬元、發票日：89年12月26日、到期日：90年5月1
    日、受款人：台新銀行之本票上確有「甲○○」之簽名及印
    文，有本票1紙附卷可稽（見偵查卷第117頁），而證人徐元
    順、甲○○於原審審理中，均明確證稱：上開「甲○○」之
    署押並非甲○○所簽等語（見原審卷第48、56、57頁），另
    證人黃名蘭於檢察官訊問時亦證稱：於本票上簽署「甲○○
    」之男子，並非甲○○等語（見偵查卷第92頁）。而上開本
    票上「甲○○」之簽名，與證人甲○○於護照上之簽名（見
    偵查卷第100頁背面），以肉眼觀之，其運筆順序、勾勒方
    式顯然不同。是上開本票上「甲○○」之署押，堪認確非證
    人甲○○所為。
  2.查證人徐元順於原審審理時證稱：金英公司實際營運是伊負
    責的，向台新銀行貸款79萬元係為購買公司公務用車，是買
    賓士S320型中古車，是伊申辦貸款的等語（見原審卷第51、
    52、53頁）；證人黃名蘭於本院審理時證稱：當時貸款是要
    買賓士S320型車，向台新銀行辦理貸款係徐元順與伊聯絡，
    且對保時間、地點亦係由徐元順邀約等語（見原審卷第73、
    74、106、107頁）。則本件係因金英公司實際負責人徐元順
    為購買賓士S320型汽車為公務車，徐元順乃向台新銀行辦理
    貸款並聯絡相關對保事宜，即可認定。
  3.關於證人黃名蘭辦理對保（即簽署上開本票）時之情形，證
    人徐元順於原審審理時則證稱：對保時只有伊、被告及證人
    黃名蘭在場，根本沒有另1個男子簽「甲○○」（見原審卷
    第48、73頁），而被告亦否認對保時除伊、徐元順、黃名蘭
    外，尚有另1名男子之情。而證人黃名蘭於檢察官訊問及原
    審審理時雖曾證稱：當時有被告、徐元順及另1名自稱「甲
    ○○」之男子，該男子並非告訴人甲○○云云（見偵查卷第
    92頁、原審卷第72、73頁），並於檢察官訊問時證稱：「（
    當時本票是否在對保時簽的？）是，總共有2位簽名，乙○
    ○及另外1位男子（指徐元順外的男子）」云云（見偵查卷
    第92頁）；惟其於原審審理時則證稱：「（這張本票是否妳
    在場對保的？）對。」、「（上面的甲○○是誰簽的？）是
    在庭的證人徐元順簽的，我可以確定。」、「（妳偵查時稱
    對保時在場還有1位男子，你所稱的男子是誰？）就是在庭
    證人徐元順。」云云（見原審卷第71、72頁）；後改稱：「
    （甲○○3個字是否是證人徐元順所簽？）不是，在場還有1
    位男子，年紀跟徐元順差不多。」、「（簽甲○○3個字的
    男子是誰叫他簽的？）徐元順跟我講說那個男子就是甲○○
    ，所以我才請那個男子簽名。」、「（妳是否會冤枉徐元順
    ？）我剛才說是徐元順簽的名，是因為我以為那個男子是徐
    元順，因為時間過很久。」云云（見原審卷第72、73頁），
    則證人黃名蘭就是否確有該自稱「甲○○」之男子及上開本
    票上「甲○○」係何人簽署，前後所述顯有矛盾。另就上開
    本票各發票人簽發順序，證人黃名蘭於原審審理時先證稱：
    「（當初在簽本票時，被告及簽被害人甲○○姓名男子是否
    為同時在本票上簽名？）是先後簽的，但是在同日。」、「
    （是誰先在本票上簽名？）被告。」、「（簽被害人甲○○
    姓名男子簽本票時，被告是否在場？）印象中是沒有，被告
    已經先離開了。」、「（該簽被害人甲○○姓名之男子是否
    與被告碰面？）沒有。」云云（見原審卷第106頁），後證
    稱：「（你在偵查中說對保時有被告、徐元順及另1 名男子
    在場，與你今日所述不同，為何如此？）我現在記不起來。
    」、「（你剛才回答說當日被告與另1名男子是先後對保，
    你是確定，還是記憶不清推測？）我記不太起來。」、「（
    被告簽的時候，該男子有無在場？）記不起來。」、「（該
    男子簽甲○○時，被告有無在場？）記不起來。」云云（見
    原審卷第107頁）；又改稱：「我現在想起來，我可以確定
    被告先離開沒錯，被告先簽本票後即先離開。當時保證人（
    即簽甲○○姓名之男子）還沒簽，我可以確定她那個部分簽
    完先離開。」云云（見原審卷第108頁）；再改稱：「（你
    說被告先離開現場，則自稱甲○○是否已到對保現場？）是
    。」、「（妳能夠確定被告離開對保現場前，自稱林姓男子
    已經完成簽名對保？）我不確定。」云云（見原審卷第108
    頁），是綜觀證人黃名蘭上開證詞，或為前後不一之陳述，
    或稱不確定，其證詞本即難逕採。
  4.至檢察官94年8月25日就證人黃名蘭之訊問筆錄記載：「問
    ：對保當時有無問乙○○『及』徐元順，此人是否就是甲○
    ○？」、「答：有，他們回答我，他就是甲○○，而且我有
    看到他就是簽甲○○的名字在本票上及貸款文件上。」云云
    （見偵查卷第93頁），惟經勘驗該偵訊錄影光碟，勘驗結果
    ：「一、證人黃名蘭稱有拿甲○○之身分證，是正本或影本
    我忘了，『因那個案子已經很久了。』二、檢察官問：對保
    當時有無問乙○○『或』徐元順，那個人是否就是甲○○？
    證人答：有。檢察官問：他們說是嗎？證人答：對。檢察官
    問：你有無看到那個人在文件上簽甲○○的名字？證人答：
    對。」（見原審卷第110頁）是上開訊問筆錄記載與本件勘
    驗結果漏載及不符者，證人黃名蘭當時之證詞自應以本院勘
    驗結果為準。查證人黃名蘭於檢察官訊問時，就檢察官訊問
    「對保當時有無問乙○○『或』徐元順，那個人是否就是甲
    ○○？」及「他們說是嗎？」時，證人黃名蘭雖均為肯定的
    回答，惟觀諸上開問答，檢察官前後提問所述對象即未一致
    （即前問題所述對象為乙○○或徐元順，後問題所述對象卻
    為「他們」），參諸證人黃名蘭於檢察官訊問時距離本件辦
    理對保已逾4年，從證人黃名蘭於檢察官訊問時即曾表示本
    件已經很久了，顯見證人黃名蘭對本件記憶已非十分清晰，
    則證人黃名蘭於檢察官問稱：「他們說是嗎？」之誘導性訊
    問下所為肯定的回答（即答稱：「對。」），其可信性本即
    非無疑，況證人黃名蘭於原審審理時又證稱：「（簽甲○○
    3個字的男子是誰叫他簽的？）徐元順跟我講說那個男子就
    是甲○○，所以我才請那個男子簽名」等語（見原審卷第72
    、73頁），是自難逕認證人黃名蘭於檢察官訊問時，即明確
    證述被告亦有向其表示在場之人就是甲○○。又證人黃名蘭
    另於原審審理時證稱：「（你在檢察官訊問時為何稱被告及
    徐元順，該男子是否為甲○○？）我忘記了... 如果有問應
    係詢問徐元順，但應係之前之記憶比較清楚。如果被告有先
    離開，應該就只有問徐元順，如果被告沒有先離開，則應係
    在場之被告及徐元順告訴我。」云云（見原審卷第109頁）
    ，惟證人黃名蘭此部分之陳述，顯係其推測之詞，依刑事訴
    訟法第160條規定，自不得作為證據，一併敘明。
  5.綜上，本件係因金英公司實際負責人徐元順為購買賓士S320
    型汽車為公務車，徐元順乃向台新銀行辦理貸款並聯絡相關
    對保事宜，衡諸銀行辦理企業貸款，自因貸款公司之資力狀
    況而有不同核貸條件（如是否要求提供保證人等），查金英
    公司係由徐元順為實際負責人，而本件貸款係徐元順辦理，
    另徐元順於原審審理時證稱：「（為何被告要到場辦理對保
    ？）她是法人代表，是我通知她過來對保的，因為我們是用
    公司的名義，她就需要過來對保。」等語（見原審卷第51頁
    ），則被告乙○○僅因係為金英公司登記負責人而經徐元順
    通知辦理對保，對於本件台新銀行之核貸條件本即未必清楚
    ，且姑不論被告乙○○、證人徐元順均否認對保時尚有另1
    男子存在（即所謂自稱「甲○○」者），縱依證人黃名蘭上
    開證詞，證人黃名蘭顯無法肯認簽署「甲○○」姓名時，被
    告乙○○是否確係在場，亦難認被告乙○○亦曾向證人黃名
    蘭表示在場之另1男子為「甲○○」，是若無其他證據，自
    難僅因被告乙○○為金英公司登記負責人，且於對保時到場
    並在上開本票上簽署，即逕認被告乙○○對偽造上開本票發
    票人「甲○○」署押之行為（即公訴人所指偽造印章、印文
    及偽造有價證券犯行）亦有犯意聯絡。
三、按認定被告有罪之證據，定需達到使事實審審判之法官有「
    確信」之心證時，方得為被告有罪之判斷。綜上所述，被告
    乙○○始終否認本件犯行，而本件公訴人所舉前開事證，均
    尚未達於通常一般之人均不致有所懷疑，得確信其為真實之
    程度，而有合理性懷疑之存在，本院無從形成有罪之確信。
    此外，復查無其他積極證據足以證明被告本件犯行，根據「
    罪證有疑，利於被告」之證據法則，應認不能證明被告犯罪
    。原審詳予調查審理後，以被告乙○○被訴罪嫌不能證明，
    而諭知被告無罪，並無不當（至被告乙○○為金英公司負責
    人，金英公司股東甲○○、游祥棵並未實際繳納股款，而以
    申請文件表明收足，此部分是否違反公司法第9條第1項，自
    應由檢察官另行偵辦）。
四、公訴人上訴意旨以：(一)被告自承本件籌組金英公司邀集股東
    入股之過程，係徐元順向其告知須股東7人始得成立公司，
    由其邀集兄長廖益宏、兄嫂陳冠如、胞弟廖仲偉，徐元順邀
    集游祥棵及告訴人甲○○等，共組金英公司，而其入股金英
    公司，擔任該公司負責人，僅提供出資及國民身分證，設立
    登記相關事項均委由徐元順辦理；證人徐元順審理中證稱金
    英公司設立「未經召集發起人會議及董事會」等語；證人游
    祥棵偵查中亦結證稱金英公司設立未曾召集股東選舉董事等
    語。參諸告訴人甲○○審理中證稱「未曾授權徐元順或金英
    公司其他人刻製其印章」，供金英公司發起設立相關資料使
    用等語，顯見金英公司係由被告與徐元順共同邀集股東籌組
    成立，被告明知該公司設立未經召集發起人會議訂立公司章
    程或互推董事，亦「未召開董事會議推選董事長」，竟任由
    徐元順「虛偽製作金英公司88年6月7日發起人會議紀錄及董
    事會議紀錄」，其上記載告訴人甲○○姓名，且於金英公司
    章程蓋用告訴人甲○○印文，表示其出席該次發起人會議及
    董事會議，與金英公司其餘股東共同決議訂立金英公司章程
    ，推選甲○○等為公司董事，並推選被告為董事長，對於徐
    元順偽造金英公司發起人會議紀錄及董事會議紀錄，並盜刻
    告訴人甲○○印章，蓋用於金英公司章程，進而持以申請金
    英公司設立登記，使主管機關將前開不實事項登載於公司執
    照及公司登記事項卡之舉，即難認無犯意聯絡及行為分擔；
    (二)甲○○審理中結證稱徐元順曾口頭詢問，經伊答允共同成
    立金英公司，彼時該公司已存在，但尚未登記等語；證人徐
    元順審理中亦結證稱彼時告訴人甲○○答允內容係擔任金英
    公司股東。是告訴人甲○○僅同意入股金英公司，無隻字片
    語表示願擔任金英公司董事，或推選被告為該公司董事長，
    自無以告訴人甲○○同意擔任金英公司股東，擅予臆測推認
    其就刻製印章，於金英公司「發起人會議紀錄上記載其本人
    為董事，甚而於董事會議紀錄上記載其本人以董事身份出席
    會議」，並推選被告為董事長，有何默示允許或概括授權可
    言；(三)主管機關經濟部承辦公務員對於公司申請登記事項，
    認有違反法令或不合法定程序者，縱可令其改正，俟改正合
    法後始予登記，有公司登記申請合法與否之審查權，然承辦
    公務員此項審查權僅限於審查申請書件是否符合公司法規定
    之書面審查權，要無以公司法第388條規定，遽予推認承辦
    公務員對於申請登記公司是否確實召集會議訂立章程及選任
    董監等事項，有何實質查訪審查責任。原審以公司法第388
    條規定，認定公司設立登記審查職務之承辦公務員於審查申
    請設立公司是否依法提出會議之相關書面資料外，應行「實
    質查訪公司是否確實召集會議，此與現行主管機關審查實務
    不符；(四)證人黃名蘭於偵訊時回答檢察官問題時，就被告是
    否參與表示不詳男子即告訴人甲○○，使該名男子得遂其偽
    造告訴人甲○○簽發本票行為乙情，均能針對問題逐一應答
    稱：「（問：對保當時有無問乙○○或徐元順，那個人是否
    就是甲○○？）有。」「（他們說是嗎？）對。」足見證人
    黃名蘭該次偵查庭之證述仍有意思活動或意思決定之自由無
    訛。原審雖以檢察官係以誘導方式訊問被告，認定其因此所
    得之證人黃名蘭之陳述無證據能力，即有可議云云，指摘原
    審判決不當。然查金英公司實際之經營者係徐元順，而被告
    乙○○僅係登記負責人，除經被告乙○○供明外，並經證人
    徐元順於檢察官訊問及原審審理時（見偵查卷第51頁、原審
    卷第50、53頁）、證人游祥棵於檢察官訊問時（見偵查卷第
    63 頁）證述明確，復為告訴人甲○○所不否認。另甲○○
    對於徐元順要以其名義為股東成立公司之事已知悉，並口頭
    同意，按諸告訴人甲○○既已同意加入金英公司為股東，則
    有關公司設立登記之相關文書，必須使用告訴人甲○○之名
    義及印章為之，當為告訴人甲○○所明知，並概括授權公司
    使用，即使未為明示之授權，亦難認無默示之允許，方合乎
    常情。則本件被告或徐元順以告訴人甲○○之名義為之，並
    代刻告訴人甲○○之印章使用，即均在概括授權下（均詳如
    前述）。又公司法第388條規定：「主管機關對於公司登記
    之申請，認為有違反本法或不合法定程式者，應令其改正，
    非俟改正合法後，不予登記」。準此，本件主管機關經濟部
    承辦公務員對於前揭金英公司申請登記事項，應認有實質審
    查權（最高法院89年度臺非字第46號、91年度臺上字第2431
    號、92年度臺上字第2315號、92年度臺上字第6159號、92年
    度臺上字第6161號等判決意旨參照）。至於證人黃名蘭之證
    詞，或為前後不一之陳述，或稱不確定，其證詞之可信性，
    即有可疑，原審判決對證人黃名蘭證詞之證明力，予以合理
    論斷，並於判決理由，詳予敘明。綜上，公訴人上訴並無理
    由，應予駁回。
據上論斷，應依刑事訴訟法第368條，判決如主文。
本案經檢察官周誠南到庭執行職務。
中　　華　　民　　國　　96　　年　　1 　　月　　30　　日
　　　　　　　　　刑事第四庭審判長法　官　蔡秀雄
　　　　　　　　　　　　　　　    法　官　周煙平
　　　　　　　 　 　　　　　　　　法　官  沈宜生
以上正本證明與原本無異。
如不服本判決，應於收受送達後十日內向本院提出上訴書狀，其
未敘述上訴之理由者並得於提起上訴後十日內向本院補提理由書
（均須按他造當事人之人數附繕本）。
                                  書記官　陳雅加
中　　華　　民　　國　　96　　年　　1 　　月　　31　　日
